【裁判字號】    95,訴,2393
【裁判日期】    950828
【裁判案由】    詐欺等
【裁判全文】
臺灣板橋地方法院刑事判決              95年度訴字第2393號
聲  請  人  臺灣板橋地方法院檢察署檢察官
被      告  甲○○
上列被告因詐欺等案件，經檢察官聲請簡易判決處刑（95年度偵
字第11494 號），本院認不宜以簡易程序，改依通常程序審理，
並判決如下：
    主  文
本件免訴。
    理  由
一、聲請簡易判決處刑意旨略稱：被告甲○○預見提供自己帳戶
    予他人使用，可幫助犯罪集團掩飾或隱匿重大犯罪所得之財
    物，竟仍不違背其本意，而基於幫助洗錢、常業詐欺之犯意
    ，將其於民國92年8 月7 日在臺北縣中和市南勢角郵局開立
    之帳號000000-0-000000-0 號帳戶（以下簡稱系爭帳戶）存
    摺、提款卡等物，於94年12月底提供予姓名年籍不詳綽號「
    寶哥」（下稱「寶哥」）之詐騙集團成員使用，甲○○以此
    方式幫助該犯罪集團，掩飾常業詐欺犯行所得財物，致使不
    易追查。嗣於95年1 月2 日，邱玉妹依詐騙集團於中國時報
    廣告版刊登之融資廣告所載電話，電詢有間借錢事宜，一位
    自稱林先生之男子向邱玉妹佯稱須先支付一筆律師費，才可
    以借錢，邱玉妹不疑有詐，依另一位自稱匯豐銀行的鄭董以
    電話指示，於同日13時許，在臺北市○○○路之郵局匯款新
    臺幣（下同）18,600元至系爭帳戶內，嗣經邱玉妹發覺受騙
    ，報警處理，始查知上情。因認被告所為係涉犯刑法第30條
    、第340 條之幫助常業詐欺罪嫌、洗錢防制法第9 條第2 項
    之幫助洗錢罪嫌，且被告係以一行為涉犯上開二罪嫌，並認
    係想像競合犯等語。
二、按案件曾經判決確定者，應諭知免訴之判決，刑事訴訟法第
    302 條第1 款定有明文。又訴訟上所謂一事不再理之原則，
    關於實質上一罪或裁判上一罪，亦均有其適用，最高法院60
    年臺非字第77號著有判例。
三、查本案被告甲○○前被訴以：「依甲○○智識程度，雖可預
    見提供自己之帳戶存摺、提款卡等供他人使用，可能係供掩
    飾因自己重大犯罪所得財物之用，然其猶基於幫助洗錢之未
    必故意，於94年12月間某日，在臺北縣永和市○○路上某泡
    沫紅茶店，以不詳之代價，將其原於92年8 月7 日在中華郵
    政股份有限公司中和南勢角郵局所申請之系爭帳戶之存摺、
    提款卡及密碼，交予『寶哥』之男子，而甲○○之前開帳戶
    即於犯罪集團為常業詐欺（於網路上刊登代辦貸款之訊息，
    嗣於94年12月間，因張智偉急需貸款90萬元，乃依所留電話
    聯絡後，該詐欺集團即佯稱需手續費12,000元，致張智偉陷
    於錯誤，而於95年1 月2 日14時1 分許，依詐騙集團之指示
    至高雄市○鎮區○○路1 號之前鎮加工區郵局進行匯款作業
    ，將12,000元匯入該詐欺集團所掌握之帳戶；另佯以代為申
    辦國泰世華銀行貸款為由，於94年12月25日20時許，以電子
    郵件傳送申辦貸款之訊息予李徐美蓮，李徐美蓮不疑有他，
    便留下其個人聯繫方式及證件，嗣該詐騙集團成員隨即聯絡
    李徐美蓮並自稱為國泰世華銀行行員『林永在』，稱其銀行
    內部已審核通過李徐美蓮之貸款200 萬元，要求李徐美蓮先
    匯律師公證費16,860元及強制公文擔保費15,900元，致李徐
    美蓮陷於錯誤，而於同年月29日11時23分許及同年月30日14
    時58分許，先後依詐騙集團之指示，至臺南市安平區○○○
    街6 號之新南郵局及臺南市○○路○ 段681 號之西門郵局進
    行匯款作業，分別將16,860元、15,900元匯入該詐欺集團所
    掌握之系爭帳戶）時，供作掩飾因自己為常業詐欺所得財物
    之用」之犯行，業經本院於95年6 月22日以95年度簡字第34
    32號判決「甲○○幫助掩飾因自己重大犯罪所得財物，處有
    期徒刑4 月，如易科罰金，以佰元折算壹日」，並於95年
    7 月24日確定在案，業經本院依職權調閱上開刑事案件卷宗
    查核無誤（以下簡稱前案），並有前案判決書、臺灣高等法
    院被告前案紀錄表、本院辦理刑事案件電話紀錄查詢表在卷
    可稽。又查，本案被害人邱玉妹，確係遭詐騙集團以前揭方
    式詐騙，致匯款入系爭帳戶之事實，業據被害人邱玉妹於警
    詢及偵查中指訴明確，並有系爭帳戶之客戶歷史交易清單影
    本1 份在卷可憑。是以，聲請簡易判決處刑意旨認本案被告
    涉犯幫助常業詐欺及幫助洗錢罪嫌，係指被告有於94年12月
    底，為提供系爭帳戶存摺暨提款卡等物交付予「寶哥」，以
    供「寶哥」所屬常業詐欺集團成員使用之行為，則被告於本
    案所提供系爭帳戶存摺及提款卡等物之時間、地點及交付對
    象，係與被告於前案所提供系爭帳戶存摺及提款卡等物之時
    間、地點及交付的對象均同一，僅係該「寶哥」所屬常業詐
    欺集團取得系爭帳戶存摺及提款卡等物後，基於常業詐欺犯
    意，所為詐欺對象不同而己，顯見被告於前後二案所為犯行
    ，係基於同一犯意以同一行為而為之，屬事實上同一之案件
    ，則本件被告關於幫助常業詐欺、洗錢之犯罪事實，應為前
    案確定判決效力所及，依照首開說明，本件爰不經言詞辯論
    ，逕為諭知免訴之判決。
據上論斷，應依刑事訴訟法第452 條、第302 條第1 款、第307
條判決如主文。
中    華    民    國    95    年    8     月    28    日
                  刑事第十二庭  審判長法  官  徐蘭萍
                                      法  官  林漢強
                                      法  官  林淑婷
以上正本證明與原本無異
如不服本判決應於送達後十日內向本院提出上訴狀
                                      書記官  廖貞音
中    華    民    國    95    年    8     月    28    日


司法院資訊處製作；財團法人民間司法改革基金會備份。
